臺灣高等法院刑事判決　　　　　　　 100年度上訴字第2389號
　上　訴　人
　即　被　告　楊龍火
上列上訴人因違反毒品危害防制條例案件，不服臺灣板橋地方法
院100 年度訴字第63號，中華民國100年6月28日第一審判決（起
訴案號：臺灣板橋地方法院檢察署99年度毒偵字第8878號，嗣於
原審準備程序進行中，被告就被訴事實為有罪之陳述，經原審告
知簡式審判程序意旨，並聽取當事人意見後，原審合議裁定依簡
式審判程序進行），提起上訴，本院判決如下：
    主  文
原判決撤銷。
楊龍火施用第一級毒品，處有期徒刑陸月，如易科罰金，以新臺
幣壹仟元折算壹日，扣案之第一級毒品海洛因貳包（含無法析離
之包裝袋，毛重壹點壹伍玖零公克、驗餘淨重零點陸陸柒零公克
）、第一級毒品海洛因殘渣袋個，均沒收銷燬之，電子磅秤壹
臺、大分裝袋貳拾陸個、中分裝袋拾玖個、小分裝袋參拾捌個、
分裝杓貳支，均沒收之；又施用第二級毒品，處有期徒刑月，
如易科罰金，以新臺幣壹仟元折算壹日，扣案第二級毒品甲基安
非他命包（含無法析離之包裝袋，毛重貳點零零玖零公克，驗
餘淨重壹點伍捌公克），均沒收銷燬之，電子磅秤壹臺、大
分裝袋貳拾陸個、中分裝袋拾玖個、小分裝袋參拾捌個、分裝杓
貳支，均沒收之。應執行有期徒刑捌月，如易科罰金，以新臺幣
壹仟元折算壹日，扣案第一級毒品海洛因貳包（含無法析離之包
裝袋，毛重壹點壹伍玖零公克、驗餘淨重零點陸陸柒零公克）、
第一級毒品海洛因殘渣袋個、第二級毒品甲基安非他命包（
含無法析離之包裝袋，毛重貳點零零玖零公克，驗餘淨重壹點
伍捌公克），均沒收銷燬之；電子磅秤壹臺、大分裝袋貳拾陸
個、中分裝袋拾玖個、小分裝袋參拾捌個、分裝杓貳支，均沒收
之。
    事  實
一、楊龍火前於民國（下同）97年間，因施用第1 級毒品案件，
    經臺灣板橋地方法院以97年度毒聲字第707 號裁定送觀察、
    勒戒後，因認有繼續施用毒品之傾向，復經同院以97年度毒
    聲字第1865 號裁定令入戒治處所施以強制戒治，於98年4月
    27日執行完畢出監，並經臺灣板橋地方法院檢察署檢察官以
    98年度戒毒偵字第400 號為不起訴處分確定。另於97年間，
    因竊盜案件，經臺灣板橋地方法院以97年度易字第3078號判
    決判處有期徒刑8月，上訴後，經本院以98年度上易字第686
    號判決駁回上訴確定，又於99年間，再因竊盜案件，經臺灣
    板橋地方法院以99年度易字第1432號判決判處有期徒刑10月
    確定，上開2罪所處之刑復經臺灣板橋地方法院以100年度聲
    字第2095號裁定應執行有期徒刑1年5月確定（現正執行中，
    於本案不構成累犯）。
二、詎楊龍火猶不知悔改，明知海洛因及甲基安非他命分屬毒品
    危害防制條例第2條第2項第1、2款所列管之第1、2級毒品，
    不得持有及施用，竟於上開觀察、勒戒及強制戒治執行完畢
    後5年內，復基於施用第1級毒品海洛因之犯意，於99年11月
    12日上午某時許，在其當時位於臺北縣三重市（現改制為新
    北市三重區，下同）仁愛街455號8樓頂樓加蓋之居所內，以
    將海洛因稀釋後置於針筒內注射之方式，施用海洛因1 次；
    另基於施用第2級毒品甲基安非他命之犯意，於99年11月12
    日上午9 時許，在上開處所，以將甲基安非他命置入玻璃球
    吸食器內燒烤，吸食所產生煙霧之方式，施用甲基安非他命
    1 次。嗣於同日上午11時許，經警持搜索票在新北市○○區
    ○○街455號8樓頂樓加蓋處，當場查扣海洛因2 包（毛重1.
    1590公克，驗餘淨重0.6670公克）、海洛因殘渣袋3 個、甲
    基安非他命3 包（毛重2.0090公克、驗餘淨重1.3538公克）
    、電子磅秤1 臺、大分裝袋26個、中分裝袋19個、小分裝袋
    38個、分裝杓2 支等物，另經警採集其尿液送驗結果，發現
    呈鴉片類及安非他命類陽性反應，因而查悉上情。
三、案經臺北縣政府警察局（現改制為新北市政府警察局，下同
    ）永和分局報請臺灣板橋地方法院檢察署檢察官偵查起訴。
    理  由
壹、證據能力：
    按傳聞法則之重要理論依據，在於傳聞證據未經當事人之反
    對詰問予以核實，乃予排斥，惟若當事人已放棄對原供述人
    之反對詰問權，於法院審判時表明同意該等傳聞證據可作為
    證據，基於證據資料愈豐富，愈有助於真實發現之理念，並
    貫徹刑事訴訟法修法加重當事人進行主義之精神，確認當事
    人對於證據能力有處分權之制度，傳聞證據經當事人同意作
    為證據，法院認為適當者，亦得為證據。另當事人於調查證
    據時，對於傳聞證據表示「沒有意見」、「對於證據調查無
    意見」，而未於言詞辯論終結前聲明異議，應視為已有將該
    等傳聞證據採為證據之同意，此刑事訴訟法第159條之5定有
    明文。是以下所引證據，經本院當庭提示，檢察官、上訴人
    即被告均無意見，且未於言詞辯論終結前聲明異議，本院審
    酌該等證據作成之情況，認為適於為本件認定事實之依據，
    依刑事訴訟法第159條之5第2 項規定，應具有證據能力，該
    得採為證據，合先說明。
貳、實體部分
一、上揭犯罪事實，迭據上訴人即被告楊龍火於警詢、偵查中、
    原審法院審理時及本院審理時坦承不諱在卷（見偵查卷第 7
    至11頁、第48至49頁、原審卷第72至74頁及本院卷100年9月
    7日審判筆錄），並有經警於上開時、地查獲之海洛因2包、
    甲基安非他命3 包、海洛因殘渣袋3個、電子磅秤1台、大分
    裝袋26個、中分裝袋19個、小分裝袋38個、分裝杓2 支等物
    扣案可資佐證，而被告於上開時地為警查獲後，經警採集其
    尿液送請臺灣檢驗科技股份有限公司檢驗結果，發現呈鴉片
    類及安非他命類陽性反應，有臺北縣政府警察局永和分局查
    獲違反毒品危害防制條例犯嫌代碼對照表及該公司99年12月
    1日出具之濫用藥物檢驗報告1紙在卷可稽（見偵查卷第31頁
    、第72頁），另該扣案之海洛因2包及甲基安非他命3包，經
    送請交通部民用航空局航空醫務中心鑑驗結果，確分別含有
    海洛因成分（實秤毛重1.1590公克，淨重0.6690公克、取樣
    0.0020公克、驗餘淨重0.6670公克）及甲基安非他命成分（
    實秤毛重2.0090公克，淨重1.3540公克、取樣0.0002公克、
    驗餘淨重1.3538公克），有交通部民用航空局航空醫務中心
    99年11月24日航藥鑑字第0997211號毒品鑑定書1份在卷可按
    （見偵查卷第82頁），是被告上揭自白堪認與事實相符。本
    件事證明確，被告犯行均堪認定，應依法論科。
二、按觀察、勒戒或強制戒治執行完畢釋放後，5 年內再犯毒品
    危害防制條例第10條施用毒品之罪者，應依法追訴，毒品危
    害防制條例第23條第2 項定有明文。查被告前因施用第一級
    毒品案件，經臺灣板橋地方法院以97年度毒聲字第707 號裁
    定送觀察、勒戒後，因認有繼續施用毒品之傾向，復經臺灣
    板橋地方法院以97年度毒聲字第1865號裁定令入戒治處所施
    以強制戒治，於98年4 月27日執行完畢出監，並經臺灣板橋
    地方法院檢察署檢察官以98年度戒毒偵字第400 號為不起訴
    處分確定在案等情，有本院被告前案紀錄表及上開不起訴處
    分書各1 份在卷可憑，被告於上開觀察勒戒、強制戒治執行
    完畢釋放後5 年內，分別再犯本件施用海洛因及甲基安非他
    命之罪，揆諸上開法文，自均應予追訴處罰。
三、按海洛因、甲基安非他命分別為毒品危害防制條例第2條第2
    項第1款、第2款所稱之第1級毒品及第2級毒品。是核被告楊
    龍火所為，分別係犯毒品危害防制條例第10條第1 項之施用
    第1 級毒品及毒品危害防制條例第10條第2項之施用第2級毒
    品罪。至被告為施用第1級毒品及第2級毒品而持有海洛因及
    甲基安非他命，其持有海洛因及甲基安非他命之行為，為各
    該施用毒品之當然結果，均不另論罪。又依被告於原審法院
    審理時供承海洛因是用注射針筒施用，甲基安非他命用吸食
    器施用云云（見原審卷第73頁），是被告所犯前揭施用第 1
    級毒品及施用第2級毒品2罪，顯係行為互殊、犯意各別，自
    應予分論併罰。又按對於未發覺之罪自首而受裁判者，得減
    輕其刑，刑法第62條前段定有明文。而所謂「發覺」，固非
    以有偵查犯罪權之機關或人員確知其人犯罪無誤為必要，而
    於對其發生嫌疑時，即得謂為已發覺（最高法院72年度台上
    字第641 號判例意旨參照）。查本案被告因涉嫌違反毒品危
    害防制條例案件，經新北市政府警察局永和分局於99年11月
    12日持臺灣板橋地方法院核發之搜索票，至被告當時所在之
    「新北市○○區○○街455號8樓頂樓加蓋」居所執行搜索，
    並當場扣得海洛因2包、海洛因殘渣袋3個、甲基安非他命 3
    包、電子磅秤1 臺、大分裝袋26個、中分裝袋19個、小分裝
    袋38個、分裝杓2 支等物，有臺灣板橋地方法院99年聲搜字
    第2816號搜索票、搜索扣押筆錄及扣押物品目錄表等在卷可
    按（見偵查卷第6 頁、第17至21頁），顯見員警已有確切根
    據合理懷疑被告涉有施用毒品之嫌疑，被告嗣於警詢及偵、
    審時固均坦承犯行，惟參諸上開說明，仍與自首要件不符，
    被告辯稱其符合自首要件云云，容有誤會。另被告雖曾於警
    詢時供稱：毒品是向綽號「阿財」之男子購買（見偵查卷第
    10頁），嗣於本院審理時則供稱：我在警詢所稱之「阿財」
    就是黃峰清，他的案子在板院已經被判刑了等語（見本院10
    0 年9月7日審判程序筆錄第2頁），惟於本院100年9月7日審
    理時，經審判長當庭令查詢臺灣板橋地方法院是否有「黃峰
    清」販賣毒品案件繫屬，依電腦記錄所載並無被告所指之案
    件（見本院100年9月7日審判程序筆錄第2頁），另經本院依
    職權查詢「黃峰清」之前案紀錄表，亦無涉有毒品危害防制
    條例案件之情形，有本院黃峰清全國前案簡列表在卷可參，
    是被告雖稱係向綽號「阿財」之「黃峰清」購買毒品，惟檢
    、警並未因其供述而查獲其所稱之「黃峰清」販賣毒品之事
    證，被告上開所為並不符合毒品危害防制條例第17條第1 項
    之規定，自無從依該規定減輕或免除其刑，併此敘明。原審
    對被告所犯上開二罪予以論罪科刑，固非無見，惟查：經警
    於上開時地至被告上開居所執行搜索時，除扣得海洛因2 包
    、海洛因殘渣袋3個、甲基安非他命3包、電子磅秤1 臺、大
    分裝袋26個、小分裝袋38個、分裝杓2 支等物外，並扣得『
    中分裝袋19個』，有臺灣板橋地方法院99年聲搜字第2816號
    搜索票、搜索扣押筆錄及扣押物品目錄表等在卷可按（見偵
    查卷第6 頁、第17至21頁），復經本院審理時當庭勘驗扣案
    中分裝袋之包數為『19個』（見本院100 年9月7日審判程序
    筆錄第3 頁），而該中分裝袋19個係被告所有，供其犯本案
    上開之罪所用之物，業據被告供承在卷，自均應依刑法第38
    條第1項第2款諭知沒收，原審依臺北縣政府警察局永和分局
    扣押物品清單上記載之數量「毒品器具（中分裝袋）16個」
    （見偵查卷第83頁）為沒收之依據，而僅就『中分裝袋16個
    』為沒收，所認容有違誤。而被告上訴意旨主張有自首減刑
    之適用，並請求從輕量刑云云，惟被告之行為並不符合自首
    減刑之規定，已如上訴，另按刑之量定係實體法上賦予法院
    職權裁量之事項，倘無逾越法律規定之範圍，或濫用裁量權
    限之情形，即不得任意指摘為違法（最高法院96年度台上字
    第3855號判決意旨參照），查原審量刑，均已審酌刑法第57
    條各款所列情狀，既未逾越法定範圍，又未濫用其職權，量
    刑尚稱妥適，是被告上訴意旨所指，均無理由，而無足採。
    惟原判決既有可議，自應由本院予以撤銷改判。爰審酌被告
    前有施用毒品之紀錄經觀察勒戒、強制戒治，並獲不起訴處
    分之寬典，有本院被告前案紀錄表在卷可參，猶再犯本件施
    用第1級、第2級毒品犯行，顯見其經前次矯治後，仍未衷心
    悛悔，漠視法令之禁制，恣意濫用藥品，甚為可訾，兼衡其
    施用海洛因、甲基安非他命所生危害實以自戕健康為主，於
    他人尚無明顯重大危害及其犯後終能坦承犯行，態度尚稱良
    好等一切情狀，分別量處如主文所示之刑，並均諭知易科罰
    金之折算標準，並定其應執行之刑及諭知易科罰金之折算標
    準如主文所示。
四、扣案之海洛因2 包（實秤毛重1.1590公克，淨重0.6690公克
    、取樣0.0020公克、驗餘淨重0.6670公克）及甲基安非他命
    3 包（實秤毛重2.0090公克，淨重1.3540公克、取樣0.0002
    公克、驗餘淨重1.3538公克），經鑑驗分屬毒品危害防制條
    例規定之第1級毒品及第2級毒品，而裝盛上開海洛因及甲基
    安非他命之包裝袋，因鑑驗毒品之標準作業流程，毒品秤重
    主要以傾倒方式，必要時輔以刮杓刮取，雖儘可能將原送驗
    包裝物內毒品與包裝物分離後個別秤重，所得之毒品重量登
    載為「淨重」，包裝物重量則登載為「包裝重」，然依上述
    二種方式分離，原送驗包裝物內均仍會有微量毒品成分殘留
    ，上開外包裝袋既仍含有微量甲基安非他命及海洛因成分無
    法完全析離，即均應依毒品危害防制條例第18條第1 項前段
    規定，與扣案之上開毒品一併沒收銷燬之。至鑑驗時採樣之
    海洛因0.0020公克、甲基安非他命0.0002公克，已因鑑驗用
    罄而滅失，自無從諭知沒收銷燬。又扣案之海洛因殘渣袋 3
    個係被告施用海洛因所剩之袋子，業據被告於原審法院審理
    時供承在卷（見原審卷第73頁），而依上所述，裝盛毒品所
    用之包裝物內均仍會有微量毒品成分殘留而無從完全析離，
    是扣案之海洛因殘渣袋3 個，亦應依毒品危害防制條例第18
    條第1項前段規定一併沒收銷燬之。另扣案之電子磅秤1台、
    大分裝袋26個、中分裝袋19個、小分裝袋38個、分裝杓2 支
    ，均為被告所有，供其犯本案上開之罪所用之物，業據被告
    供承在卷，爰依刑法第38條第1項第2款宣告沒收之。至經警
    同時於上開時地扣得之自製萬能一字扳手1 支，被告否認為
    其所有，又黑手套1 副，雖係被告所有，然係供被告日常生
    活所使用之物，且均與本案施用毒品犯行無涉，爰不併予宣
    告沒收，均併此敘明。
據上論斷，應依刑事訴訟法第369條第1項前段、第364條、第299
條第1 項前段，毒品危害防制條例第10條第1項、第2項、第18條
第1項前段，刑法第11條、第38條第1項第2款、第41條第1項前段
、第8項、第51條第5款、第9款，判決如主文。
本案經檢察官沈明倫到庭執行職務。
中    華    民    國    100   年     9    月    21    日
                  刑事第八庭  審判長法  官  林恆吉
                                    法  官  黃斯偉
                                    法  官  劉嶽承
以上正本證明與原本無異。
施用第一級毒品部分如不服本判決應於收受送達後10日內向本院
提出上訴書狀，其未敘述上訴之理由者並得於提起上訴後10日內
向本院補提理由書（均須按他造當事人之人數附繕本）「切勿逕
送上級法院」。
其他不得上訴。
                                    書記官  何仁崴
中    華    民    國    100   年     9    月    21    日
附錄：本案論罪科刑法條全文
毒品危害防制條例第10條：
施用第一級毒品者，處6月以上5年以下有期徒刑。
施用第二級毒品者，處3年以下有期徒刑。